【裁判字號】    97,審聲,4208
【裁判日期】    971215
【裁判案由】    聲請定其應執行刑
【裁判全文】
臺灣高雄地方法院刑事裁定            97年度審聲字第4208號
聲  請  人  臺灣高雄地方法院檢察署檢察官
受  刑  人  甲○○
上列聲請人因受刑人數罪併罰有二裁判以上，聲請定其應執行刑
（97年度執聲字第3745號），本院裁定如下：
    主  文
甲○○因毒品危害防制條例等陸罪，所處各如附表一所載之刑，
應執行有期徒刑壹年肆月，如易科罰金，以銀元參佰元即新臺幣
玖佰元折算壹日；因毒品危害防制條例等拾罪，所處各如附表二
所載之刑，應執行有期徒刑肆年伍月。
    理  由
一、聲請意旨略以：受刑人甲○○因犯如附表一、二所示等罪，
    先後判決確定如附表（其中附表一編號1 、2 所示之罪之犯
    罪日期誤載為「95.01.04」應更正為「95.01.24」、確定判
    決案號誤載為「95年度訴緝字第63號」應更正為「96年度上
    訴字第161 號」；附表一編號3 所示之罪之犯罪日期誤載為
    「95.12.10」應更正為「95.12.08」；附表一編號5 、6 所
    示之罪之最後事實審案號誤載為「97年度審訴字第1516號」
    應更正為「97年度審訴字第1561號」），爰依刑事訴訟法第
    477 條第1 項及刑法第53條、第51條第5 款規定，聲請定其
    應執行之刑。
二、按行為後法律有變更者，適用行為時之法律。但行為後之法
    律有利於行為人者，適用最有利於行為人之法律，刑法第2
    條第1 項定有明文。又依刑法第51條定應執行刑時，如係在
    裁判確定前犯數罪，其中一罪在新法施行前者，亦應為新舊
    法比較（最高法院95年第8 次刑事庭會議決議參照）。查受
    刑人為如附表一編號1 、2 所示之犯罪行為後，刑法業於民
    國95年7 月1 日修正公布施行，修正前之刑法第51條第5 款
    規定：「宣告多數有期徒刑者，於各刑中之最長期以上，各
    刑合併之刑期以下，定其刑期。但不得逾20年」；而修正後
    之該款則規定：「宣告多數有期徒刑者，於各刑中之最長期
    以上，各刑合併之刑期以下，定其刑期。但不得逾30年」，
    比較結果，修正後刑法並非較有利於行為人。又刑法第41條
    雖係關於刑罰執行事項，然若該條有所變更，亦應依刑法第
    2 條第1 項之規定，比較新舊法，以資決定應適用之法律。
    而修正後之刑法第41條就易科罰金之要件「犯最重本刑為5
    年以上有期徒刑以下之罪」及「而受6 個月以上徒刑之罪」
    部分，雖未變更，但就易科罰金之標準，由修正前之刑法第
    41條第1 項及罰金罰鍰提高標準條例第2 條之「100 元以上
    300 元以下折算1 日」（即新臺幣300 元以上900 元以下折
    算1 日），提高為「新臺幣1,000 元、2,000 元或3,000 元
    折算1 日」，顯較不利於行為人。至修正後刑法第41條第2
    項雖將「併合處罰之數罪，均有前項情形，其應執行之刑逾
    6 月者，亦同」修正為「前項規定於數罪併罰，其應執行之
    刑未逾6 月者，亦適用之」，將符合易科罰金標準而併合處
    罰之數罪，限於應執行刑未逾6 月之情形，始得易科罰金，
    固屬較不利於行為人之規定，惟因刑法施行法第3 條之1 第
    3 項規定：「於94年1 月7 日刑法修正施行前犯併合處罰數
    罪之一罪，且該數罪均符合第41條第1 項得易科罰金之規定
    者，適用90年1 年4 日修正之刑法第41條第2 項規定」，故
    符合易科罰金而數罪併罰之數罪，均係於95年7 月1 日修正
    刑法施行前所犯，依刑法施行法第3 條之1 第3 項規定，均
    一律適用修正前刑法第41條第2 項之規定，而無比較新舊法
    之問題，附此敘明。
三、次按2 裁判以上所宣告之數罪，均在裁判確定前所犯者，應
    依刑法第51條之規定，定其應執行之刑，刑法第53條定有明
    文；另數罪併罰，應依分別宣告其罪之刑為基礎，定其應執
    行刑，此觀刑法第51條規定自明，故一裁判宣告數罪之刑，
    雖曾經定其執行刑，但如再與其他裁判宣告之刑定其執行刑
    時，前定之執行刑當然失效，仍應以其各罪宣告之刑為基礎
    ，定其執行刑，不得以前之執行刑為基礎，以與後裁判宣告
    之刑，定其執行刑（最高法院59年度台抗字第367 號裁定參
    照）。再按法律上屬於自由裁量事項，尚非概無法律性之拘
    束，在法律上有其外部界限及內部界限。前者法律之具體規
    定，使法院得以具體選擇為適當裁判，此為自由裁量之外部
    界限。後者法院為自由裁量時，應考量法律之目的，法律秩
    序之理念所在，此為自由裁量之內部界限。法院為裁判時，
    2 者均不得有所踰越。在數罪併罰而有2 裁判以上，應定其
    應執行刑之案件，法院所為刑之酌定，固屬自由裁量事項，
    然對於法律之內、外部界限，仍均應受其拘束，此有最高法
    院91年台非字第32號及92年度台非字第187 號判決可資參照
    。
四、本件受刑人所犯各如附表一、二所示之罪，業經本院先後判
    處如附表一、二所示之刑，並於如附表一、二所示之日期分
    別確定在案，有臺灣高等法院被告前案紀錄表及各該刑事判
    決各1 份在卷可稽，茲檢察官聲請定其應執行之刑，本院審
    核認聲請為正當，應定其應執行之刑。惟查：(一)受刑人所犯
    如附表一編號1 至編號3 所示之罪，固經臺灣彰化地方法院
    以96年度聲減字第3761號裁定減刑並定應執行刑為有期徒刑
    7 月15日確定；所犯如附表一編號5 及編號6 所示之罪，固
    經本院97年度審訴字第1561號判決定應執行刑為有期徒刑5
    月確定，惟參照前揭最高法院59年度台抗字第367 號裁定意
    旨，受刑人既有附表一編號1 至6 所示之6 罪應定執行刑，
    則前3 罪、後2 罪分別所定之應執行刑即當然失效，本院自
    可更定該6罪 之應執行刑。是本院定其應執行刑，不得逾越
    刑法第51條第5 款所定法律之外部界限，即不得重於附表一
    編號1 至6 所示6 罪之總和，亦應受內部界限之拘束。(二)受
    刑人所犯如附表二編號7 及編號8 所示之罪，固經臺灣雲林
    地方法院96年度訴字第767 號判決定應執行刑為有期徒刑6
    月確定；所犯如附表二編號9 至編號12所示之罪，經臺灣雲
    林地方法院96年度訴字第768 號判決定應執行刑為有期徒刑
    2 年6 月確定；所犯如附表二編號13至編號16所示之罪，經
    本院97年度審訴字第2269號判決定應執行刑為有期徒刑1 年
    8 月確定，惟參照前揭最高法院59年度台抗字第367 號裁定
    意旨，受刑人既有附表二編號7 至編號16所示之10罪應定執
    行刑，則前10罪分別所定之應執行刑即當然失效，本院自可
    更定該10罪之應執行刑。是本院定其應執行刑，不得逾越刑
    法第51條第5 款所定法律之外部界限，即不得重於附表二編
    號7 至16所示10罪之總和，亦應受內部界限之拘束。準此，
    受刑人所犯如附表一所載之6 罪、附表二所載之10罪，所處
    各如附表所載之刑，分別應定其應執行刑為如主文所示。
五、依刑事訴訟法第477 條第1 項，刑法第2 條第1 項前段、第
    53條、第51條第5 款，刑法施行法第3 條之1 第3 項，修正
    前刑法第41條第1 項前段、第2 項、第51條第5 款，廢止前
    罰金罰鍰提高標準條例第2 條，裁定如主文。
中    華    民    國    97    年    12    月    15    日
                  刑事第十四庭  法  官  王品惠
以上正本證明與原本無異。
如不服本裁定，應於送達後5日內，向本院提出抗告狀。
中    華    民    國    97    年    12    月    16    日
                                書記官  蔡燦彬


司法院資訊處製作；財團法人民間司法改革基金會備份。
